【裁判字號】    95,交聲,1442
【裁判日期】    951113
【裁判案由】    交管條例聲異
【裁判全文】
臺灣板橋地方法院刑事裁定            95年度交聲字第1442號
原處分機關  交通部公路總局臺北區監理所蘆洲監理站
異  議  人
即受處分人  丙○○
??????????住台北縣三重市○○路○段60號
上列受處分人因違反道路交通管理處罰條例案件，對於交通部公
路總局台北區監理所蘆洲監理站中華民國95年8 月1 日以北監蘆
字第裁46-1AB214655號違反道路交通管理事件裁決書所為之裁決
處分不服，聲明異議，本院裁定如下：
    主      文
原處分撤銷。
丙○○不罰。
    理      由
壹、原處分意旨略以：異議人即受處分人所有之車牌號碼ＱＯＳ
    ─５８０號輕型機車，於民國95年7 月25日下午3 時許，在
    台北市○○路88號周邊處，因「在設有禁止停車標誌之處所
    停車」之違規，經逕行舉發，填具台北市政府交通局95年7
    月27日北市交停字第1AB214655 號舉發違反道路交通管理事
    件通知單，原處分機關於95年8 月1 日依道路交通管理處罰
    條例第56條第1 項第4 款規定，裁處新台幣（下同）600 元
    罰鍰，異議人於同日提出異議等情。
貳、異議意旨則以：異議人於89年至94年間在台中縣霧峰鄉朝陽
    科技大學求學，於92年11月間並未前往蘆洲監理站辦理過戶
    ，亦未出借個人證件資料，且伊於91年間有換發身分證，本
    件懷疑是舊身分證被盜用，異議人已於95年7 月底向警方報
    案，並於95年7 月27日將該機車車牌拆下，移往停車格，原
    處分應予撤銷等語。
參、法院之判斷：
  一、系爭機車確有如舉發單所載之違規事實。
  （一）按汽車駕駛人停車時，有在設有禁止停車標誌、標線之
        處所停車情形者，處新台幣六百元以上一千二百元以下
        罰鍰，道路交通管理處罰條例第56條第1 項第4 款定有
        明文。
  （二）查系爭機車於前開時、地，停放在設有「徒步區內禁止
        停車」標誌之台北市○○路88號周邊，為台北市停車管
        理處逕行舉發本件違規等事實，為異議人所不否認，並
        有舉發違反道路交通管理事件通知單、照片等件為證，
        應堪信為真實。
  二、惟本案無法證明確實是異議人違規，應諭知不罰。
  （一）按汽車駕駛人之行為有違規停車，當場不能或不宜攔截
        製單舉發者，得逕行舉發；又本條例之處罰，受舉發違
        反道路交通管理事件之受處罰人，認為受舉發之違規行
        為應歸責他人者，應於舉發違反道路交通管理事件通知
        單應到案日期前，檢附相關證據及應歸責人相關證明文
        件，向處罰機關告知應歸責人，處罰機關應即另行通知
        應歸責人到案依法處理。逾期未依規定辦理者，仍依本
        條例各該違反條款規定處罰，道路交通管理處罰條例第
        7 條之2 第1 項第5 款及第85條第1 項分別定有明文。
  （二）查系爭機車係由乙○○（係址設於台北縣板橋市○○路
        ○段7 號「銘鴻」機車行負責人）委託其妻甲○○，於
        92年11月6 日前往交通部公路總局台北區監理所板橋監
        理站辦理系爭機車過戶等情，有該監理站95年8 月11日
        函覆過戶登記書及代辦人資料附卷可稽。而證人乙○○
        於本院審理時結證稱：當初不是跟伊接洽，伊有問過店
        裡師傅，當時買的資料已經丟掉，伊不敢確定丙○○有
        沒有跟伊買過ＱＯＳ─５８０號輕型機車等語；證人甲
        ○○則結證稱：伊不認識丙○○，該機車不是跟伊買，
        伊只是代辦過戶，不是丙○○跟伊接洽，是跟車行接洽
        等語，是無法證明異議人確有承購過戶系爭機車，已堪
        認定。
  （三）又原處分機關承辦人丁○○陳稱：系爭機車是於92年11
        月16日過戶給異議人，伊負責裁罰業務，伊有問承辦過
        戶業務的同仁，異議人在91年間有換過身分證，辦過戶
        的這張身分證是84年度換發的，若異議人有在當時辦理
        過戶，應該是持91年度換發的身分證等語。且異議人確
        實因於91年2 月19日遺失身分證，而於91年5 月31日前
        往台北縣三重市戶政事務所辦理補發身分證，有該所95
        年10月31日函覆補領國民身分證申請書為證。是本件甲
        ○○持以辦理機車過戶之異議人身分證，係異議人已申
        報遺失之舊證件，並非補發後之新身分證，亦堪認定。
        則異議人辯稱：其證件被盜用，並非無據。
  三、綜上所述，系爭機車雖有「在設有禁止停車標誌之處所停
      車」之違規，但原車主即證人乙○○無法指認確係異議人
      承購系爭機車，證人甲○○持往辦理過戶之證件為異議人
      曾經申報遺失之舊身分證，無法證明異議人係汽車所有人
      ，原處分機關遽予裁罰，尚有未洽。異議人聲明異議為有
      理由，應將原處分撤銷，另諭知異議人不罰。
肆、據上論斷，應依道路交通管理處罰條例第87條第2 項、道路
    交通案件處理辦法第20條，裁定如主文。
中    華    民    國    95    年    11    月    13    日
                  刑事第六庭  法  官  林鈺琅
上正本證明與原本無異。
如不服本裁定應於送達後五日內向本院提出抗告狀。
                              書記官  林蔚然
中    華    民    國    95    年    11    月    13    日


司法院資訊處製作；財團法人民間司法改革基金會備份。
